【裁判字號】    95,訴,4259
【裁判日期】    950214
【裁判案由】    毒品危害防制條例
【裁判全文】
臺灣高雄地方法院刑事判決              95年度訴字第4259號
公  訴  人  臺灣高雄地方法院檢察署檢察官
被      告  乙○○
                    （在臺灣高雄第二監獄受刑中）
上列被告因違反毒品危害防制條例案件，經檢察官提起公訴（95
年度毒偵字第8240號），嗣因被告就被訴事實為有罪之陳述，經
本院告知簡式審判程序意旨，並聽取公訴人及被告之意見後，本
院合議庭裁定由受命法官獨任依簡式審判程序審理，本院判決如
下：
    主  文
乙○○施用第一級毒品，累犯，處有期徒刑捌月；扣案之第一級
毒品海洛因壹拾肆包（合計淨重壹點玖陸公克、空包裝總重參點
參肆公克）均沒收銷燬；又施用第一級毒品，累犯，處有期徒刑
玖月；扣案之第一級毒品海洛因壹包（檢驗前零點零陸壹公克、
檢驗後零點零參柒公克）沒收銷燬。應執行有期徒刑壹年肆月，
扣案之第一級毒品海洛因壹拾伍包（其中壹拾肆包合計淨重壹點
玖陸公克、空包裝總重參點參肆公克，另壹包檢驗前零點零陸壹
公克、檢驗後零點零參柒公克）沒收銷燬。
    事  實
一、乙○○前於民國89年間因施用毒品案件經本院以89年度毒聲
    字第9132號裁定送觀察、勒戒後，經臺灣高雄看守所附設勒
    戒處所評定有繼續施用之傾向，由本院以89年度毒聲字第
    9650 號 裁定令入戒治處所施以強制戒治，嗣其成績經評定
    為合格，無繼續戒治之必要，而經本院以90年度毒聲字第
    2441號裁定停止戒治，所餘戒治期間付保護管束，惟於保護
    管束期間復有施用毒品行為，再經本院以90年度毒聲字第
    7149號裁定撤銷停止戒治，再令入戒治處所施以強制戒治，
    於91年9 月28日執行完畢，由臺灣高雄地方法院檢察署檢察
    官於91年11 月29 日以92年度戒毒偵字第967 號處分不起訴
    確定。乙○○復於92年間因違反毒品危害防制條例案件，經
    本院以92年度訴字第2987號判處有期徒刑10月，經臺灣高等
    法院高雄分院撤銷原判決改判處有期徒刑1 年確定，又因竊
    盜案件，經本院以93年度易字第145 號判處有期徒刑1 年確
    定，上開2 案件之宣告刑，經裁定應執行有期徒刑1 年10月
    確定，於94年7 月28日假釋付保護管束，於94年12月19日假
    釋期滿未經撤銷視為執行完畢。乙○○猶不知戒改，分別為
    下列施用毒品行為：
  (一)先基於施用第一級毒品海洛因之犯意，於95年9 月20日15時
    許，在高雄市前鎮區5 號公園內，以將海洛因摻入香菸內吸
    取其煙霧之方式，施用第一級毒品海洛因1 次，嗣於95年9
    月21日13時許，為警在高雄市前鎮區鎮○○街117 號前為警
    盤查查獲，並扣得其所有之海洛因14包（合計淨重1.96公克
    、空包裝總重3.34公克），且經其同意採尿送驗後呈嗎啡陽
    性反應，始悉上情。
  (二)復另行基於施用第一級毒品之犯意，於95年10月8 日9 時許
    ，在高雄市前鎮區5 號公園內，以將海洛因摻入香菸內吸
    取其煙霧之方式，施用第一級毒品海洛因1 次，嗣於同年10
    月10日12時50分許，因交通違規事件，為警在高雄市○鎮區
    鎮○路與康定路口攔檢查獲，並扣得其所有之海洛因1 包（
    檢驗前0.061 公克、檢驗後0.037 公克），且經乙○○同意
    採集尿液送檢後呈嗎啡陽性反應，始悉上情。
二、案經高雄縣政府警察局前鎮分局報請臺灣高雄地方法院檢察
    署檢察官偵查起訴。
    理  由
一、按本件被告乙○○所犯係死刑、無期徒刑、最輕本刑為3 年
    以上有期徒刑以外之罪，其於準備程序就前揭被訴事實為有
    罪之陳述，經受命法官告知簡式審判程序之旨，並聽取其與
    公訴人之意見後，本院認無不得或不宜改依簡式審判程序進
    行之處，爰依刑事訴訟法第273 條之1 第1 項、第284 條之
    1 ，裁定本件由受命法官獨任進行簡式審判程序，合先敘明
    。
二、訊據被告乙○○對於上揭時、地分別施用第一級毒品海洛因
    之事實坦承不諱，且查：
  (一)被告於95年9 月21日14時30分許所採集之尿液，經送驗結果
    ，呈嗎啡陽性反應，此有高雄市立凱旋醫院95年9 月29日轉
    碼編號A00000000 號濫用藥物尿液檢驗報告、高雄市政府警
    察局前鎮分局查獲海洛因毒品案件犯罪嫌疑人姓名對照表各
    1 份附卷可稽。扣案之疑似海洛因粉末白粉14包，經送請法
    務部調查局鑑定結果，認確含第一級毒品海洛因成份（合計
    淨重1.96公克、空包裝總重3.34公克），此有法務部調查局
    95年10月24日調科壹字第09523030520 號鑑定書1 紙在卷可
    憑，復有搜索扣押筆錄、扣押物品目錄表各1 份存卷可參。
  (二)被告於95年10月10日15時40分許所採集之尿液，經送驗結果
    ，亦呈嗎啡陽性反應，此有高雄市立凱旋醫院95年10月23日
    轉碼編號A00000000 號濫用藥物尿液檢驗報告、高雄市政府
    警察局前鎮分局查獲海洛因毒品案件犯罪嫌疑人姓名對照表
    各1 份附卷可稽。扣案之疑似海洛因粉末白粉1 包，經送請
    上開醫院鑑定結果，呈海洛因陽性反應（檢驗前0.061 公克
    、檢驗後0.037 公克），此有上開醫院96年1 月8 日高市凱
    醫驗字第3154號濫用藥物成品檢驗鑑定書1 紙在卷可憑，復
    有搜索扣押筆錄、扣押物品目錄表各1 份存卷可參。
  (三)綜上所述，被告上揭出於任意性之自白與事實相符，應堪採
    為認定被告有罪之證據，則被告施用第一級毒品海洛因多次
    之犯行，堪以認定。
三、被告乙○○89年間因施用毒品案件經本院以89年度毒聲字第
    9132號裁定送觀察、勒戒後，經臺灣高雄看守所附設勒戒處
    所評定有繼續施用之傾向，由本院以89年度毒聲字第9650號
    裁定令入戒治處所施以強制戒治，嗣其成績經評定為合格，
    無繼續戒治之必要，而經本院以90年度毒聲字第2441號裁定
    停止戒治，所餘戒治期間付保護管束，惟於保護管束期間復
    有施用毒品行為，再經本院以90年度毒聲字第7149號裁定撤
    銷停止戒治，再令入戒治處所施以強制戒治，於91年9 月28
    日執行完畢，由臺灣高雄地方法院檢察署檢察官於91年11月
    29日以92年度戒毒偵字第967 號處分不起訴確定，此有臺灣
    高等法院被告前案紀錄表1 紙在卷足參，其於前案觀察、勒
    戒執行完畢後，5 年內再犯本件施用毒品罪之事實，事證明
    確，應予依法論科。
四、核被告乙○○先後2 次所為，均係犯毒品危害防制條例第10
    條第1 項之施用第一級毒品罪。按學理上「包括一罪」概念
    中，關於「集合犯」之態樣，係指依一般社會通念，特定犯
    罪行為具有反覆實施之特性，立法者於制定刑罰法律之初，
    亦已認知該種行為類型之反覆性，而有意藉由法條中客觀構
    成要件之行為要素，涵括上開具有反覆實施特性之數個犯罪
    行為，仍僅接受一次刑法之評價為已足；然施用毒品之犯罪
    ，或為零星偶一之施用，是自難認立法者於制定刑罰法律之
    初，已認知該種行為類型之反覆性，且有意藉由法條中客觀
    構成要件之行為要素，涵括上開具有反覆實施特性之數個犯
    罪行為。基上，多次施用毒品犯罪之行為，當無論以「集合
    犯」之餘地，此時則應回歸一般刑法上行為單、複數之認定
    ，而予論罪科刑，較稱妥適。查本案被告分別於95年9 月20
    日、95年10月8 日各施用第一級毒品1 次，2 次施用行為相
    距已有18日，且被告施用毒品之行為，尚為警查獲而中斷，
    足認其於95年9 月20日施用毒品後，於95年10月8 日再犯施
    用毒品之犯行，係基於另一施用犯意而為之施用行為，依社
    會上一般人合理之經驗認知，實難認兩者之間係基於一個施
    用毒品之意思決定而於密接之時、地反覆實行之數次行為，
    而無集合犯之適用。被告施用毒品前之持有毒品行為，本應
    以持有毒品罪論，惟持有後進而施用，其持有之低度行為應
    被施用之高度行為所吸收，故不再另論其持有毒品罪。其先
    後2 次施用第一級毒品犯行，犯意各別，行為互殊，應予分
    論併罰。查被告前因違反毒品危害防制條例案件，經本院以
    92年度訴字第2987號判處有期徒刑10月，經臺灣高等法院高
    雄分院撤銷原判決改判處有期徒刑1 年確定，又因竊盜案件
    ，經本院以93年度易字第145 號判處有期徒刑1 年確定，上
    開2 案件之宣告刑，經裁定應執行有期徒刑1 年10月確定，
    於94年7 月28日假釋付保護管束，於94年12月19日假釋期滿
    未經撤銷視為執行完畢，有臺灣高等法院被告前案紀錄表1
    份在卷可按，其受有期徒刑之執行完畢，5 年以內故意再犯
    本件有期徒刑以上之罪，為累犯，應依刑法第47條第1 項加
    重其刑。爰審酌被告經觀察、勒戒執行完畢後，仍不知戒惕
    ，一再施用，無視於毒品對於自身健康之戕害及國家對於杜
    絕毒品犯罪之禁令，惡性非輕，然念及坦承犯行，態度良好
    ，其施用毒品並無危害他人等一切情狀，分別量處如主文所
    示之刑，並依刑法第51條第5 款之規定定其應執行之刑，以
    資懲儆。扣案之第一級毒品海洛因15包（其中14包合計淨重
    1.96公克、空包裝總重3.34公克，另1 包檢驗前0.061 公克
    、檢驗後0.037 公克），屬查獲之第一級毒品，爰依毒品危
    害防制條例第18條第1 項前段規定，不問屬於犯人與否，均
    予宣告沒收銷燬之。至於鑑驗耗損之第一級毒品海洛因，既
    已滅失，爰不再行諭知沒收銷燬。
據上論斷，應依刑事訴訟法第273 條之1 第1 項、第284 條之1
、第299 條第1 項前段，毒品危害防制條例第10條第1 項、第18
條第1 項，刑法第11條前段、第47條第1 項、第51條第5 款，判
決如主文。
本案經檢察官甲○○到庭執行職務。
中    華    民    國    95    年    2     月    14    日
                  鳳山刑事第一庭      法  官  林芳華
以上正本證明與原本無異。
如不服本判決，應於判決送達後10日內，向本院提出上訴狀。
中    華    民    國    96    年    2     月    14    日
                                      書記官  黃靖媛
附錄本案論罪科刑法條
毒品危害防制條例第10條第1項
施用第一級毒品者，處 6 月以上 5 年以下有期徒刑。


司法院資訊處製作；財團法人民間司法改革基金會備份。
